臺灣桃園地方法院民事判決
109年度再易字第23號
再審原告    邵曰道
            邵國芳（遷出國外，應受送達處所不明）
            邵慶芳

            邵華芳
            邵曰仁  住○○市○○區○○路0段000巷000弄00                      號0樓

            林宗賢
            林頌安
            林頌君
再審被告    漢城工程有限公司

法定代理人  張明珠
再審被告    張源光
上列當事人間請求損害賠償事件，再審原告對於民國109 年6 月
20日本院101年度再易字第12號確定判決提起再審之訴，本院判
決如下：
    主  文
再審之訴駁回。
再審訴訟費用由再審原告負擔。
    事實及理由
一、按提起民事再審之訴，應於30日之不變期間內為之，民事訴
    訟法第500 條第1 項定有明文。查再審原告對本院101年度
    再易字第12號確定判決（下稱原確定判決）提起再審之訴，
    而原確定判決係於民國109年7 月13日送達再審原告（詳原
    確定判決卷第79頁），再審原告於同年8 月12日提起本件再
    審之訴（詳本院卷第3頁），未逾30日不變期間，程序上自
    屬合法。
二、再審原告主張：
（一）鈞院100年度簡上字第51號確定判決（下稱原簡上判決）
      於理由中先就郭俊斌是否有指示或僱用何人拆除坐落桃園
      市○鎮區○○路000 號房屋（下稱系爭房屋）後方牆壁及附
      連搭建之屋樑，即原第一審卷附土地複丈成果圖編號C1、
      B1所示之地上物（下稱系爭地上物）乙事，業已認定郭俊
      斌於當時並未指使漢城公司、張源光拆除系爭地上物，故
      簡元城等人無庸負損害賠償責任等語，卻於後續理由之論
      述記載：「㈢上訴人（指原再審原告羅自坤）不得依據民
      法第184 條、第185 條之規定，請求簡元城等人負連帶責
      任：…該等地上物於遭拆除之當時，既為無權占有簡元城
      之土地，上訴人確實無從對簡元城及受其指示之其他被上
      訴人主張有何權利受損」等語，復將張源光指為受簡元城
      指示之人，顯見原簡上判決除有適用民法第184 條、第18
      5 條規定之錯誤及不當以外，另就簡元城是否有指示漢城
      公司及張源光拆除系爭地上物乙節，理由前後矛盾，原確
      定判決卻以理由矛盾非屬民事訴訟法第496條第1項第1款
      適用法規顯有錯誤之再審事由，顯有違反民事訴訟法505
      條準用同法第469條第6款所規定「判決不備理由或理由矛
      盾」之違誤。
（二）又再審被告拆除再審原告之房屋，須有事實上處分權，始
      有拆除之權限，惟再審被告並無事實上處分權，又無執行
      名義，於法洵屬違誤。是原確定判決除有不適用民法第18
      4條、第185條之違誤，且未經言詞辯論，逕依民事訴訟法
      第502條第2項規定未經言詞辯論而判決駁回再審原告之訴
      ，核屬民事訴訟法第496條第1項第1款適用法規顯有錯誤
      。
（三）為此，爰依法提起再審之訴，並聲明：㈠原確定判決、鈞
      院100年度簡上字第51號判決、99年度壢簡字第33號判決
      ，關於駁回再審原告對於再審被告之請求部分均廢棄。㈡
      前開廢棄部分，再審被告應連帶給付再審原告新臺幣（下
      同）50萬元，及自侵權損害之時起迄至清償日止，按週年
      利率5 ％計算之利息。
三、按再審之訴顯無再審理由者，法院得不經言詞辯論，逕以判
    決駁回，民事訴訟法第502 條第2 項定有明文。所謂「顯無
    再審理由」，係指針對再審原告所主張之再審原因，無須另
    經調查辯論，即可判定其不足以動搖原確定判決所為判斷結
    果而言（最高法院102 年度台上字第1102號、96年度台上字
    第2395號判決意旨參照）。
四、經查：
（一）原再審原告羅自坤係起訴主張簡元城指示郭俊斌雇用怪手
      司機張源光，於96年11月28日上午8 時許前往系爭房屋附
      近處，以怪手毀損伊所有並居住之上開房屋後方牆壁及附
      連搭建之屋樑（即原第一審卷附土地複丈成果圖編號C1、
      B1所示之地上物），致牆壁及屋樑毀損倒塌面積約9.4 坪
      而不堪使用，以每坪建造成本6 萬元計算，至少受有損害
      40萬元，事發當時怪手司機即張源光係稱受聯耀建設股份
      有限公司（下稱聯耀公司）指示前來拆除，而聯耀公司與
      森聯國際建設股份有限公司因登記負責人均為簡元城，是
      該二公司為同一家公司，爰依侵權行為相關規定請求渠等
      如數賠償。經原第一審簡易庭認定有關原再審原告羅自坤
      與簡元城間就系爭房屋之拆屋還地訴訟爭執經另案判決原
      再審原告羅自坤敗訴確定（最高法院99年度台上字第1269
      號），原再審原告羅自坤本有拆除系爭房屋，將占有土地
      返還予簡元城之義務，難認原再審原告羅自坤就系爭地上
      物傾倒乙事有何損害可言，遂判決原再審原告羅自坤之訴
      應予駁回。原再審原告羅自坤不服提起上訴，並擴張其請
      求之損害金額為50萬元，原簡上判決以張源光係受郭俊斌
      之指示前往門牌號碼為桃園市○鎮區○○路000 號處清理垃
      圾，均無人指示張源光前往拆除系爭地上物或圍牆，且原
      再審原告羅自坤為無權占有簡元城所有之土地，自不得就
      該地上物對簡元城主張占有權利、有相當於租金之使用利
      益及使用價值，而判決將原再審原告羅自坤所提起之上訴
      予以全部駁回，全案並告確定。嗣原再審原告羅自坤復以
      原簡上判決有民事訴訟法第469條第1項第1、2款適用法規
      顯有錯誤及判決理由矛盾之違誤，且有民事訴訟法第469 
      條第6 款判決理由矛盾之違法，提起再審之訴（羅自坤提
      起再審之訴後死亡，已由原確定判決依職權裁定由邵曰道
      等人續行訴訟程序），經原確定判決駁回再審之訴等情，
      業經本院調閱原確定判決歷審卷宗核閱無誤，堪認屬實。
（二）再審意旨固以前情指摘原確定判決有上揭適用法規錯誤之
      情事云云。惟民事訴訟法第496 條第1 項第1 款所謂適用
      法規顯有錯誤，係指確定判決所適用之法規，顯然不合法
      律規定，或與司法院現尚有效及大法官會議之解釋顯然違
      反者而言（最高法院60年台再字第170號判決意旨參照）
      ，並未及於「理由矛盾」上訴第三審之事由。且不論再審
      事由是否及於「理由矛盾」之事由，原確定判決均已就再
      審原告指摘原簡上判決所涉「理由矛盾」之情事詳為查閱
      卷證資料，並敘明駁斥理由綦詳（見原確判決第6-8頁）
      ，再審原告僅擷取原簡上判決片段文字逕自解讀，而未綜
      觀整篇判決意旨即遽以上情指摘，自不足採。又民事訴訟
      法第505條規定「除本編別有規定外，再審之訴訟程序，
      準用關於各該審級訴訟程序之規定」，乃因再審之訴形式
      上雖為新開始之訴訟程序，實質上則為前訴訟程序之再開
      或續行，是該條規定係指準用欲聲請再審之確定判決該審
      級訴訟程序之規定而言，與再審事由無涉。故此部分再審
      意旨，顯係誤解前揭法條意旨，亦不足採。
（三）末按事實上處分權，係指對物具占有、使用、收益、事實
      上處分及交易等支配權能，長久以來為司法實務所肯認，
      固無疑義。然於拆屋還地事件中，該項權能係針對無權占
      有人對於建物是否具有事實上處分權而言，與請求拆除建
      物之土地所有人或占有人無關。是再審原告以再審被告並
      無事實上處分權，指摘原確定判決違法云云，殊屬無稽。
五、綜上所述，原確定判決並無民事訴訟法第496 條第1 項第1
    款之情事，再審原告猶執陳詞提起本件再審之訴，經本院審
    酌再審原告所主張之再審原因，認無須另經調查辯論，即可
    判定其不足以動搖原確定判決所為判斷結果而顯無理由，爰
    不經言詞辯論，逕以判決駁回之。
六、據上論結，依民事訴訟法第502 條第2 項、第505 條、第78
    條規定，判決如主文。
中　　華　　民　　國　　110 　年　　12　　月　　30　　日
                  民事第三庭審判長法　官　周玉羣
                                  法　官　卓立婷
                                  法　官　吳為平
以上正本係照原本作成。
不得上訴。
                                  書記官  邱淑利
中　　華　　民　　國　　111 　年　　1 　　月　　3 　　日